【裁判字號】    89,訴,18
【裁判日期】    890425
【裁判案由】    殺人未遂
【裁判全文】
台灣台東地方法院刑事判決                            八十九年度訴字第一八號
    公  訴  人  臺灣台東地方法院檢察署檢察官
    被      告  甲○○
    指定辯護人  本院公設辯護人  丙○○
右列被告因殺人未遂案件，經檢察官提起公訴（八十八年度偵字第二七一七號），本
決如左：
主  文
本件公訴不受理。
理  由
一、本件公訴意旨如起訴書所載（如附件）。
二、按刑法上殺人罪與傷害罪之區別，本視加害人有無殺意為斷，被害人所受之傷害
    程度，固不能據為認定有無殺意之唯一標準，但加害人之下手情形如何，於審究
    犯意方面，仍不失為重要參考資料。此外，「殺人罪之成立，須於實施加害行為
    時，即有使人喪失生命之故意，始足當之，而此一主觀之要件，既關係罪責之成
    立與否，自應憑證據予以證明，且不容有合理性懷疑之存在」，有最高法院著有
    七十六年台上字第二五八八號判決可資參照。訊之被告甲○○，固不否認於右揭
    時地夥同江東穎、陳文進、王國堂、林紹榮、黃正宗及姓名不詳之綽號「小白」
    、「玉仔」、「二哥」、「鴨味仔」等共十人分別持鋁棒、木棍毆打戊○○及乙○○成傷，惟堅決否認他有將之予以殺害之意思，辯稱他因前晚在「我們家ＫＴ
    Ｖ」遭乙○○毆打，一時氣憤難平，在發現乙○○後，才夥同江東穎等人去毆打
    乙○○即與乙○○在場之戊○○，目的僅在教訓一下被害人而已等語。經查：
  (一)本事件之起因係因被告甲○○於八十八年七月二十日晚間，在台東市「我們家Ｋ
    ＴＶ」遭乙○○等人毆打，因而心生不滿，嗣於隔日被告甲○○發現乙○○之行
    縱，隨即邀同江東穎、林紹榮、陳文進、黃正宗、王國堂等人分持棍棒，駕車前
    往乙○○住處欲教訓乙○○，並無殺害之故意，且其等均不認識戊○○，戊○○
    與其並無怨細，是因與乙○○在場而遭波及，業據參與此次行為之江東穎、林紹
    榮、陳文進、黃正宗、王國堂等人於警訊中供述明確（附於本院審理卷），則依
    參與此一事件共同被告之供述，被告於毆打被害人之際，並非出於殺人之故意，
    應堪認定。
  (二)又從被害人戊○○受有頭部裂傷二╳五╳一公分、臉部裂傷三╳一╳一公分、左
    小腿裂傷、胸部、背部、左前臂、左手腕多處挫傷之傷勢；被害人乙○○受有手
    肘骨折之傷勢觀察，以參與圍毆被害人戊○○、乙○○之人數眾多且分持鋁棒、
    木棍等質地堅硬之凶器，若被告有殺人之故意，被害人之傷勢應非僅止於此。且
    乙○○遭毆打後即行逃離，戊○○遭圍毆倒地後，被告亦自行離去等情，此據乙○○、戊○○於警訊、偵查中證述明確，是被告於行為之際應僅有修理對方之意
    ，尚無置被害人於死地的殺人意思，應可認定。公訴意旨以被告頭、臉部受有傷
    害，遽認被告有殺人之故意，稍嫌速斷。
  (三)另被告等人雖於毆打被害人之際出口喊「打死他」，但其語意上應僅屬情緒性之
    發洩，非可僅以此即認被告有殺人之犯意。
  (四)另被告於毆打被害人戊○○後之三、四日即前往衛生署台東醫院探視被害之戊○○等情，亦據戊○○於本院調查時結證屬實，從此被告行為後之態度，益可證被
    告行為之際並無殺害之故意。
  (五)綜上所述，綜合考量被告之犯罪動機、被害人所受傷勢與被告下手時所存在之客
    觀事實等各項情狀，既均不足以認定被告係以殺害之意思而為上開行為，揆諸首
    開說明，自難遽以殺人未遂之罪責相繩，被告所辯伊係以傷害之意思而為上開行
    為，其目的僅在教訓一下被害人而已一節，應堪採信，故核被告所為僅係觸犯刑
    法第二百七十七條第一項之傷害罪名，公訴意旨認被告上開所為係犯殺人未遂罪
    名，容有未洽。
三、按告訴乃論之罪，告訴人於第一審辯論終結前得撤回其告訴。又告訴經撤回者，
    應諭知不受理之判決。刑事訴訟法第二百三十八條第一項、第三百零三條第三款
    定有明文。本件告訴人戊○○告訴被告甲○○案件，被告所為客觀上應符合刑法
    第二百七十七條第一項傷害罪之構成要件，已如前述，依同法第二百八十七條之
    規定，須告訴乃論。茲告訴人戊○○已於偵查中撤回其告訴，有撤回告訴狀一紙
    附卷可參（乙○○部分未據告訴，詳警訊筆錄），揆諸上開說明，自應諭知不受
    理之判決。
據上論斷，依刑事訴訟法第三百零三條第三款，判決如主文。
本案經檢察官丁○○到庭執行職務
中      華      民      國    八十九    年      四      月    二十五    日
                            台灣台東地方法院刑事庭
                                法   官 黃 堯 讚
右正本證明與原本無異。
如不服本判決，應於判決送達後十日內，向本院提出上訴狀。（須附繕本）
「切勿逕送上級法院」
                                書記官  潘 正 苓
中      華      民      國    八十九    年      四      月    二十八    日


司法院資訊處製作；財團法人民間司法改革基金會備份。
